【裁判字號】    97,易,2068
【裁判日期】    980226
【裁判案由】    詐欺
【裁判全文】
臺灣彰化地方法院刑事判決              97年度易字第2068號
公  訴  人  臺灣彰化地方法院檢察署檢察官
被      告  甲○○
上列被告因詐欺案件，經檢察官提起公訴（97年度偵字第9506號
），本院判決如下：
    主    文
甲○○幫助意圖為自己不法之所有，以詐術使人將本人之物交付
，處有期徒刑陸月，如易科罰金，以新臺幣壹仟元折算壹日。
    犯 罪 事 實
一、甲○○因缺錢花用，雖可預見金融機構帳戶係個人理財之重
    要工具，且關係個人財產、信用之表徵，如提供予他人使用
    ，有供作財產犯罪用途之可能，而他人取得非本人之存摺帳
    戶等資料之目的在於收取贓款及掩飾犯行不易遭人追查，對
    於提供帳戶雖無引發他人萌生犯意之確信，但仍以縱若有人
    持以犯罪亦無違反其本意之幫助詐欺犯意，竟先與不詳姓名
    年籍自稱「洪經理」之成年男子電話聯絡後，即於民國97年
    9 月5 日下午6 時15分，利用臺中市○○路之空軍一號客運
    站，將其前所申請國泰世華商業銀行彰化分行帳號00000000
    0000號（下簡稱系爭帳戶）之提款卡、密碼及駕照正反面影
    本，郵寄至統一站，交予姓名年籍不詳之成年人，容任他人
    使用上開帳戶，遂行財產犯罪。嗣該不詳之成年人取得帳戶
    後，即基於意圖為自己不法所有之犯意，於97年9 月7 日中
    午12時30分，撥打電話予住居於臺北市之乙○○，佯稱因其
    先前網路購物之設定錯誤，需至提款機操作查詢有無遭誤扣
    款項云云，致乙○○不疑有詐而陷於錯誤，於其位於臺北市
    ○○○路住處，以網路銀行轉帳方式，共轉帳3 筆金額計新
    臺幣（下同）30,965元，至甲○○前開帳戶。嗣因乙○○事
    後察覺受騙，始報警查知上情。
二、案經彰化縣警察局彰化分局報告臺灣彰化地方法院檢察署檢
    察官偵查起訴。
    理  由
壹、證據能力部分：
    按被告以外之人於審判外之陳述，雖不符刑事訴訟法第 159
    條之1 至第159 條之4 之規定，而經當事人於審判程序同意
    作為證據，法院審酌該言詞陳述或書面陳述作成時之情況，
    認為適當者，亦得為證據。當事人、代理人或辯護人於法院
    調查證據時，知有第159 條第1 項不得為證據之情形，而未
    於言詞辯論終結前聲明異議者，視為有前項之同意，刑事訴
    訟法第159 條之5 定有明文。查本案全部卷證，公訴人及被
    告甲○○均不爭執其證據能力，本院復衡以該等供述證據作
    成時之情況，應為適當，是可認後述所引用證據之證據能力
    均無疑義，合先敘明。
貳、論罪科刑部分：
一、訊據被告固坦承前揭帳戶係伊開戶使用，且曾有證人乙○○
    在前開時間轉帳共30,965元至其前開帳戶等情不諱，惟矢口
    否認有何幫助詐欺取財之犯行，辯稱：伊當時因看報紙求才
    廣告，欲應徵貨車司機，而自稱「洪經理」之人稱該工作性
    質為接送伴遊小姐，而伴遊小姐所收款款項將先交予伊後再
    交給公司，因公司恐伊將款項取走，始要求伊提供提款卡供
    對方保管云云。
二、經查：
  (一)系爭帳戶係由被告所申請開設乙節，為被告所自承，復有國
    泰世華商業銀行彰化分行97年10月29日（97）國世彰化字第
    9700367 號函附存款開戶申請書、委託書、印鑑卡在卷可稽
    （見偵卷第11頁至第15頁），此情應堪認定。又證人乙○○
    確有在前揭時間，遭不詳之成年人以前開網路購物付款設定
    錯誤之詐騙方式行騙，因此陷於錯誤，而於97年9 月7 日先
    後匯款共30,965元，至被告所申請之前開系爭帳戶等情，業
    據證人即被害人乙○○於警詢時證述遭詐騙時間、方式，及
    匯款時、地及金額等情綦詳（詳見警卷），且有證人乙○○
    所使用之臺灣企銀仁愛分行存摺及郵政存簿儲金簿內頁共 2
    紙，及系爭帳戶之存摺存款交易查詢1 紙在卷可稽（分見警
    卷及偵卷第18頁），上開事實應堪認定。
  (二)被告雖辯稱伊上揭系爭帳戶之提款卡及密碼，係因欲求職應
    徵始郵寄交付，並提出求職廣告、通聯紀錄及寄貨單資以佐
    證。惟查：被告於本院審理時亦陳稱伊之前曾有求職經驗，
    且之前求職時，業主均未曾要求伊交付帳戶提款卡資供徵信
    等語；蓋被告係屬有相當學、經歷及社會求職經驗之人士，
    伊當知悉若真有意應徵工作，僅須就應徵之必要程序，諸如
    面試、交付履歷表、陳述學歷與工作經驗等事項有所準備即
    足，並詢問對方公司名稱、所在、工作地點與方式、交通工
    具、待遇及福利等重要事項始為實在，豈有於撥打報載電話
    與素未謀面之人談話後，即急急交付己身之提款卡及密碼予
    他人，然卻對收取其提款卡之人真實姓名、年籍等資料為何
    ，及其應徵工作之公司名稱、營業地址、負責人姓名等事項
    均無所知。是被告僅憑數通電話之聯繫，即率爾聽信該人之
    要求，將攸關其個人財產、信用之具有專有性之帳戶提款卡
    與密碼交付，即顯見被告對個人前揭系爭帳戶之提款卡使用
    之放任，及對伊前揭系爭帳戶之提款卡如供他人充作非法使
    用之無所謂。況倘依被告於偵訊所陳，因對方強調一定要提
    供一、兩個帳戶才可以錄取等語（見偵卷第7 頁），蓋衡諸
    常情，徵才就職，莫不以該人是否適才、適所，與工作、待
    遇有無保障等為用人就業之考量，豈有行業不問求職之人良
    窳，僅以得否提出帳戶為取用標準，及令職員向客戶收取費
    用後先自行扣除應得薪資，再將餘額存入自己帳戶供公司提
    領，而甘冒遭職員短報、侵占款項之理。且客戶應付之運費
    、車資若係由司機代收，多以等額現金交回公司會計人員收
    受，或由公司提供帳號給司機辦理匯款即可；若要匯入薪資
    ，僅須提供存摺封面影本，豈有由員工提供提款卡之理。況
    被告於警詢時陳稱：伊總共交付了2 個帳戶；另於偵訊時陳
    稱：當時對方要求伊提供帳戶之提款卡、密碼時，亦覺得奇
    怪，想說對方為何不使用自己之帳戶即可等語（詳見偵卷第
    7 頁），蓋如僅為求職，又何須提出2 帳戶供他人使用。參
    以犯罪集團必確定渠等所取得之帳戶得以自由使用後，始詐
    騙被害人將款項匯入指定帳戶，否則所詐得款項將隨時遭被
    告以掛失止付或報警等方式而落空。是被告交付提款卡及密
    碼予他人時，當已同意其帳戶任由他人使用，且縱若他人將
    該系爭帳戶之提款卡作為詐欺取財所得財物匯入及提領之工
    具，亦未違背伊之本意。是被告辯稱伊係因欲求職始提供系
    爭帳戶之提款卡予他人，伊本身亦為被害人云云，尚屬卸責
    之詞，不足採信。另被告雖提出一求職廣告，其中登載「台
    中其他地區  專車司機  薪優  福利好  0000000000」，此
    有該求職廣告1 紙在卷可稽（見警卷），且被告確曾於97年
    9 月5 日以伊所使用之0000000000門號，前後共2 次撥打至
    報載之0000000000門號，此有該通聯紀錄查詢1 紙附卷可參
    （見警卷），然被告所提出之此部分證據，充其量僅能證明
    被告確曾於前揭時間撥打求職廣告所載電話與對方聯絡，而
    被告與對方之通話內容為何，其等間做何約定，與本案被告
    寄送系爭帳戶之提款卡間有無何具體關連，均無從知悉，從
    而，尚難憑前揭證據，而為被告有利之認定；被告雖另提出
    一寄貨單，然依該寄貨單僅能證明被告確曾於97年9 月5 日
    下午6 時15分，委託該客運寄送物品至統一站，殊不論該寄
    送貨品是否即為前揭系爭帳戶之提款卡，縱該貨品即為系爭
    帳戶之提款卡，亦與被告主觀上是否有幫助他人詐欺取財之
    不確定故意無涉，是被告所提出之此部分證據，亦難為被告
    有利之認定。
  (三)按今日一般人至郵局或銀行開設帳戶並非難事，如非供犯罪
    之非法使用，衡情自無置自己名義帳戶不用，而取得他人帳
    戶使用之必要。且金融存款帳戶事關存戶個人財產權益之保
    障，其與存戶印鑑章結合，且持有提款卡並知悉密碼，即得
    任意提領帳戶款項，均具高度專有性，除非本人或與本人親
    密關係者，難認有何理由可自由流通使用存摺、提款卡，一
    般人皆有妥為保管防阻他人任意使用之認識，縱因特殊情況
    偶有交付他人使用之需，亦必然深入瞭解用途後再行提供以
    使用，方符常情。而該等專有物品如落入不明人士手中，極
    易被利用為與財產有關之犯罪工具，此又係具備一般生活智
    識者皆能體察之常識；參以邇來詐欺人士使用他人存摺、提
    款卡作為指示被害人匯款工具之犯罪類型層出不窮，並廣經
    媒體披載，凡對社會動態尚非全然不予關注者均能知曉，此
    情亦為被告自承知之甚明。本案被告於提供系爭帳戶之提款
    卡、密碼予他人使用時，已係成年人，足認其心智成熟，亦
    具一般智識程度及社會經驗，對於上開各情，自有認識，竟
    仍將自己系爭帳戶之提款卡及密碼提供予姓名年籍不詳之成
    年人，且該成年人果據以為犯詐欺取財罪之出入帳戶使用，
    足見被告主觀上顯具有縱使姓名年籍不詳之成年人於取得系
    爭帳戶之提款卡及密碼後，自行或提供詐騙人士持以作為詐
    欺取財之用，亦不違背其本意之不確定故意至明。
  (四)綜上所述，被告前開所辯，顯係卸責之詞，不足採信。本案
    事證已臻明確，被告犯行應堪認定，應予依法論科。
三、按刑法上之幫助犯，係指以幫助之意思，對於正犯資以助力
    ，而未參與實施犯罪之行為者而言（最高法院49年臺上字第
    77號判例參照）；是以，如未參與實施犯罪構成要件之行為
    ，且係出於幫助之意思提供助力，即屬幫助犯，而非共同正
    犯。查被告單純提供前揭系爭帳戶之提款卡及密碼，予他人
    詐欺犯罪使用，並不等同於向被害人施以欺罔之詐術行為，
    且亦無證據證明被告參與詐欺取財犯行之構成要件行為，顯
    係基於幫助他人詐欺財物之犯意而為之，且其所為提供系爭
    帳戶之提款卡及密碼予他人之行為，係屬詐欺取財罪構成要
    件以外之行為，其既以幫助他人犯罪之意思而參與犯罪構成
    要件以外之行為，核其所為，係犯刑法第30條第1 項、刑法
    第339 條第1 項之詐欺取財罪之幫助犯。被告並應依刑法第
    30條第2 項規定，按正犯之刑減輕之。爰審酌被告擅自提供
    帳戶供他人非法使用，使犯罪難以查緝，等同助長犯罪，行
    為殊屬不當，且犯後圖卸，尚難認有悔意，並考量其智識程
    度、生活狀況、犯罪之動機、目的、手段、被害人所生之損
    害、被告實際所得利益等一切情狀，核情量處如主文所示之
    刑，並諭知易科罰金之折算標準，以示懲儆。
據上論斷，應依刑事訴訟法第299 條第1 項前段，刑法第30條第
1 項、第2 項、第339 條第1 項、第41條第1 項前段，刑法施行
法第1 條之1 第1 項、第2 項前段，判決如主文。
本案經檢察官王元郁到庭執行職務。
中    華    民    國    98    年    2     月    26    日
                  刑事第八庭    審判長法  官  簡婉倫
                                      法  官  唐中興
                                      法  官  陳銘壎
以上正本證明與原本無異。
如不服本判決應於收受送達後10日內向本院提出上訴書狀，並應
敘述具體理由；其未敘述上訴理由者，應於上訴期間屆滿後20日
內向本院補提理由書 (均須按他造當事人之人數附繕本)「切勿
逕送上級法院」。
告訴人或被害人對於判決如有不服具備理由請求檢察官上訴者，
其上訴期間之計算係以檢察官收受判決正本之日期為準。
中    華    民    國    98    年    2     月    26    日
                                      書記官 林盛輝
附錄本案判決論罪科刑法條全文：
中華民國刑法第339條
意圖為自己或第3 人不法之所有，以詐術使人將本人或第3 人之
物交付者，處5 年以下有期徒刑、拘役或科或併科1,000 元以下
罰金。
以前項方法得財產上不法之利益或使第3人得之者，亦同。
前2項之未遂犯罰之。


司法院資訊處製作；財團法人民間司法改革基金會備份。
